【裁判字號】    98,消債更,108
【裁判日期】    990401
【裁判案由】    更生事件
【裁判全文】
臺灣雲林地方法院民事裁定           98年度消債更字第108號
聲  請  人
即  債務人  甲○○
代  理  人  莊安田  律師
上列當事人因消費者債務清理事件聲請更生，本院裁定如下：
    主  文
聲請駁回。
聲請費用由聲請人負擔。
    理  由
一、本件聲請意旨略以：民國94年5 、6 月間因伊與夫婿所任職
    之環陽營造有限公司（下稱環陽公司）經營不善倒閉而致失
    業，為維持一家生計，伊只好以信用卡、信用貸款度日，迨
    至98年間伊所積欠銀行之信用卡及信用貸款債務共計新台幣
    （下同）1,998,850 元，嗣98年2 月間伊始在雲林縣水林鄉
    之松東營造股份有限公司（下稱松東公司）覓得一份月薪17
    ,000元之工作，然遭債權銀行聲請執行扣薪每月4,000 元，
    伊雖曾以書面向最大債權金融機構即國泰世華商業銀行股份
    有限公司（下稱國泰世華銀行）申請債務協商，但該行所提
    供之每月清償9,762 元協商方案，以伊每月收入經強制扣薪
    後僅餘13,000元，且尚有4 名未成年子女需伊扶養之情況，
    實無法履行，致協商不成立，因伊無擔保或無優先權之債務
    總額未逾1,200 萬元，復未經法院裁定開始清算程序或宣告
    破產，爰依法聲請鈞院裁定准予更生云云；並提出財產及收
    入狀況說明書、債務人清冊、債權人清冊、戶籍謄本、財團
    法人金融聯合徵信中心當事人綜合信用報告─債務清理條例
    前置協商專用債權人清冊、聲請人96、97年度綜合所得稅各
    類所得資料清單、財產歸屬資料清單、員工在職證明、勞工
    保險被保險人投保資料表、前置協商不成立通知書、本院98
    年7 月13日雲院明98司執未字第15319 號執行命令、房屋租
    賃契約書、薪資證明（均影本，見卷內第8 －35頁）等件為
    佐。
二、按「債務人不能清償債務或有不能清償之虞者，得依本條例
    所定更生或清算程序，清理其債務。」、「債務人聲請更生
    時，應提出財產及收入狀況說明書及其債權人、債務人清冊
    。前項債權人清冊，應表明下列事項：(一)債權人之姓名或名
    稱及地址，各債權之數額、原因及種類。‧‧‧第一項債務
    人清冊，應表明債務人之姓名或名稱及地址，各債務之數額
    、原因、種類及擔保。」、「法院認為必要時，得定期命債
    務人據實報告更生聲請前二年內財產變動之狀況，並對於前
    條所定事項補充陳述、提出關係文件或為其他必要之調查。
    」、「更生之聲請有下列情形之一者，應駁回之：‧‧‧(三)
    債務人經法院通知，無正當理由而不到場，或到場而不為真
    實之陳述，或拒絕提出關係文件或為財產變動狀況之報告。
    」消費者債務清理條例（下稱消債條例）第3 條、第43條第
    1 項、第2 項笫1 款、第5 項、第44條、第46條第3 款定有
    明文。又「當事人主張有利於己之事實者，就其事實有舉證
    之責任。」民事訴訟法第277 條前段亦有明定，該規定依消
    債條例第15條準用於更生或清算之程序，是債務人欲利用更
    生或清算程序清理其債務，自須就首揭法條規定事項，負舉
    證之責。再者，更生程序係為保護有更生誠意之債務人而設
    ，債務人如‧‧‧不配合法院而為協力行為等，即足認其欠
    缺清理債務之誠意，且無聲請更生之真意，自無加以保護之
    必要（消債條例第46條立法理由參照）。
三、經查，聲請人原任職之環陽公司，為伊夫婿陳鴻毅與伊小叔
    陳鴻林所合夥經營，因環陽公司需現金週轉，伊才陸續以信
    用卡及信用貸款方式向銀行借錢以供公司使用，迨至94年6
    月環陽公司停業前，總共借出約140 餘萬元給該公司週轉等
    情，業據聲請人具狀及到庭陳明在卷（見卷內第50頁、第20
    4 頁）。其次，環陽公司於94年1 月1 日至同年6 月8 日止
    之營業收入淨額為40,071,525元，且至94年6 月8 日尚有現
    金15,402,964元、其他流動資產366,723 元（淨值總額15,7
    69,687元），另該公司名義負責人陳鴻林於94年度受分配現
    金股利1,657,748 元等情，亦有聲請人提出之該公司94年度
    營利事業所得稅結算申報書、資產負債表、94年度營利事業
    投資人明細及分配盈餘表各1 份在卷（詳卷第55─57頁）足
    稽，是聲請人既對環陽公司有上述之墊款債權存在並可行使
    ，於提出本件更生聲請時，自應依前揭規定將其債務人、債
    務之數額、原因、種類臚列表明清楚，詎聲請人竟將此部分
    事實隱匿不報，執此，聲請人有無清理債務之誠意，即容可
    疑。
四、次查，聲請人對金融機構之上揭負債，既係為其家族企業即
    環陽公司而發生，而環陽公司於停業時之資產淨值尚有15,7
    69,687元，且該公司名義負責人陳鴻林於94年度仍受分配有
    現金股利1,657,748 元等情，業如前述，則聲請人對全體金
    融機構雖負擔有上揭債務，但其對環陽公司亦有上述之墊款
    債權可資求償，準此，聲請人是否確有不能清償債務或有不
    能清償之虞情事，依上揭書證亦尚難憑認。
五、又查，聲請人提出本件更生聲請時，先則主張：因伊與夫婿
    所任職之環陽公司經營不善倒閉，致渠等於94年5 、6 月間
    失業，為維持一家生計，乃陸續向金融機構借款度日，迄至
    98年間積欠銀行信用卡及信用貸款債務共計1,998,850 元云
    云。嗣聲請人於99年1 月15日具狀及於同年3 月16日到庭始
    改稱：伊積欠銀行之款項，大部分係借出供給家族企業即環
    陽公司週轉使用等情，有聲請人提出之聲請狀、陳報狀各1
    份及本院訊問筆錄在卷（見卷內第3 頁、第50頁、第204 頁
    ）可考。由是觀之，聲請人顯未據實陳述、報告其財產、收
    支變動狀況並提出關係文件，堪認其欠缺清理債務之誠意。
六、綜上，本件聲請人就自身財務等狀況，既有陳述不實之情，
    且其就是否確有不能清償債務或不能清償之虞情事，亦未能
    舉證以明，則依首開規定及說明，其聲請更生，不應准許，
    爰裁定如主文。
中    華    民    國    99    年    4     月    1     日
              民事第一庭    法  官  蔣得忠
上為正本係照原本作成
如不服本裁定，應於裁定送達後10日內，以書狀向本院提出抗告
，並繳納抗告費新臺幣1千元
中    華    民    國    99    年    4     月    1     日
                            書記官  陳文明

司法院資訊處製作；財團法人民間司法改革基金會備份。
